臺灣高等法院刑事判決
110年度上訴字第2048號
上  訴  人  
即  被  告  劉宇文


上列上訴人即被告因詐欺等案件，不服臺灣士林地方法院110年
度訴字第88號，中華民國110年3月30日第一審判決（起訴案號：
臺灣士林地方檢察署110年度偵字第1734號），提起上訴，本院
判決如下：
    主      文
上訴駁回。
    事實及理由
一、本案經本院審理結果，認第一審以上訴人即被告劉宇文（下
    稱被告）以一行為共同犯刑法第339條第3項、第1項之詐欺
    取財未遂罪及洗錢防制法第14條第2項、第1項之一般洗錢未
    遂罪，為想像競合犯，從一重論以一般洗錢未遂罪，依刑法
    第25條第2項減輕其刑，復因被告就洗錢犯行部分，於審理
    中自白犯行，再依洗錢防制法第16條第2項規定減輕其刑，
    經遞減其刑後，量處有期徒刑10月，併科罰金新臺幣1萬元
    ，並諭知如易服勞役之折算標準，及犯罪所用之物之沒收。
    核原判決之認事用法、量刑及沒收均無不當，應予維持，並
    引用第一審判決書記載之事實、證據及理由（如附件）。
二、被告上訴意旨略以：被告自警詢起即坦承犯行，並說明擔任
    車手係遭威逼、怕被報復，不得已依指示為之，而非出於本
    意，且發現從事詐欺行為後，即拒絕為之，更配合警方誘使
    上手現身，希望可以從輕量刑云云。
三、本院查：
　㈠原審判決依憑被告之供述、證人即告訴人高麗芳之指訴、行
    車紀錄器翻拍照片2張、新北市政府警察局淡水分局搜索扣
    押筆錄及扣押物品目錄表、贓物認領保管單等證據資料，認
    定被告所犯之詐欺取財未遂及一般洗錢未遂等犯行，已詳敘
    所憑之證據與認定之理由，並無任何憑空推論之情事，亦與
    經驗法則、論理法則無違。
  ㈡被告上訴理由並不足採：　
    按量刑係法院就繫屬個案犯罪之整體評價，為事實審法院得
    依職權自由裁量之事項，故量刑判斷當否之準據，應就判決
    之整體觀察為綜合考量，不可摭拾其中片段，遽予評斷，苟
    已以行為人之責任為基礎，並斟酌刑法第57條各款所列情狀
    ，在法定刑度內，酌量科刑，無偏執一端，致明顯失出失入
    情形，即不得任意指摘為違法（最高法院108年度台上字第2
    294號判決意旨參照）。本院審酌原審就被告之犯罪情節及
    科刑部分之量刑基礎，已於原判決理由欄內具體說明：審酌
    被告前於109年2、3、4月間即曾因擔任詐騙集團車手案件經
    臺灣桃園地方檢察署偵查起訴及移送併辦，於109年4月16日
    起羈押至同年11月25日因具保釋放出所（該案嗣經臺灣桃園
    地方法院於110年1月29日以109年度金訴字第111、153號判
    處三人以上共同犯詐欺取財罪、一般洗錢罪共28罪等罪刑，
    尚未確定），有本院被告前案紀錄表1紙在卷可稽，竟於前
    案羈押釋放後未及2月之110年1月6日再為本案車手犯行，顯
    然毫未記取前案教訓，本案幸經告訴人及時發現遭詐，配合
    警方查緝，始未造成財產損害，惟念及被告犯後坦承犯行，
    犯後態度尚可，暨參酌其犯罪手段、動機、目的、被害人遭
    騙情節，及被告自承之智識程度、家庭、生活、經濟狀況等
    一切情狀，酌情量處上開刑度及沒收之諭至，並就併科罰金
    刑部分諭知易服勞役之折算標準為以1千元折算1日，顯已斟
    酌刑法第57條各款事由而為刑之量定，係以行為人責任為基
    礎，兼顧對被告有利與不利之科刑資料，既未逾越法定範圍
    ，亦無違背公平正義之精神，客觀上不生量刑畸重、畸輕或
    有所失出、失入之裁量權濫用，核與罪刑相當原則無悖，於
    量刑基礎無變動之情況下，自不得任意指摘或摭拾其中之片
    段而指稱原判決量刑有所不當、違法或請求再從輕量刑。縱
    與被告主觀上之期待有所落差，仍難遽指原審量刑有何不當
    或違法。被告上訴請求從輕量刑云云，並無可採。至被告空
    言所指擔任車手係遭威逼、怕被報復，不得已依指示為之，
    而非出於本意云云，並未舉證以實其說；另本件係因告訴人
    查證後發現遭詐，遂報警配合查緝，嗣被告依上手指示至現
    場欲收取現款，為埋伏員警當場逮捕，與被告所稱發現從事
    詐欺行為後拒絕為之等節不符；且本案最終亦未查獲被告所
    指上手「阿軍」，是以被告據上各節請求從輕量刑，自屬於
    法無據。
　㈢綜上，本件被告之上訴為無理由，應予駁回。　
四、被告經合法傳喚，無正當理由未於審理期日到庭，有本院前
    案案件異動查證作業及送達證書等件在卷足憑，爰依刑事訴
    訟法第371條之規定，不待其陳述逕行判決。
據上論斷，應依刑事訴訟法第373條、第368條、第371條，判決
如主文。
本案經檢察官許恭仁起訴，被告提起上訴後，由檢察官邱美育到
庭執行職務。　
中　　華　　民　　國　　110 　年　　8 　　月　　31　　日
                  刑事第十六庭  審判長法　官  葉騰瑞
                                      法　官  陳芃宇
                                      法　官  古瑞君
以上正本證明與原本無異。
如不服本判決，應於收受送達後20日內向本院提出上訴書狀，其
未敘述上訴之理由者並得於提起上訴後20日內向本院補提理由書
（均須按他造當事人之人數附繕本）「切勿逕送上級法院」。
                                      書記官  林君縈
中　　華　　民　　國　　110 　年　　8 　　月　　31　　日
附錄：本案論罪科刑法條全文
洗錢防制法第14條
有第二條各款所列洗錢行為者，處7年以下有期徒刑，併科新臺
幣5百萬元以下罰金。
前項之未遂犯罰之。
前二項情形，不得科以超過其特定犯罪所定最重本刑之刑。
中華民國刑法第339條
（普通詐欺罪）
意圖為自己或第三人不法之所有，以詐術使人將本人或第三人之
物交付者，處5年以下有期徒刑、拘役或科或併科50萬元以下罰
金。
以前項方法得財產上不法之利益或使第三人得之者，亦同。
前二項之未遂犯罰之。


附件
臺灣士林地方法院刑事判決　　　　　　　 110年度訴字第88號
公　訴　人　臺灣士林地方檢察署檢察官
被　　　告　劉宇文　男　民國00年00月00日生
                    身分證統一編號：Z000000000號
                    住○○市○○區○○街00號5樓
                    （在押）
上列被告因詐欺等案件，經檢察官提起公訴（110年度偵字第173
4號），被告於準備程序中，就被訴事實為有罪之陳述，經告知
簡式審判程序意旨，聽取當事人意見後，本院裁定由受命法官獨
任進行簡式審判程序，茲判決如下：
    主  文
劉宇文共同犯洗錢防制法第十四條第二項之洗錢未遂罪，處有期
徒刑拾月，併科罰金新臺幣壹萬元，罰金如易服勞役，以新臺幣
壹仟元折算壹日。扣案之手機壹支（內插門號○○○○○○○○○○號SIM 
卡壹張，IMEI碼：○○○○○○○○○○○○○○○號）沒收。
    事  實
一、劉宇文與真實姓名年籍不詳、綽號「阿軍」之成年人共同意
    圖為自己不法之所有，基於詐欺取財及洗錢之犯意聯絡，由
    「阿軍」於民國110年1月6日上午8時許，假冒高麗芳兒子，
    撥打電話予高麗芳，佯稱：因涉犯交易毒品失敗須賠償云云
    ，致高麗芳信以為真而陷於錯誤，於同日上午前往淡水第一
    信用合作社水碓分社提領款項，然高麗芳因趁機撥打電話予
    其兒子查證發現遭詐，遂報警配合查緝，將裝有混雜仟元真
    鈔2張、假鈔998張之包包，依指示丟棄在新北市淡水區中正
    東路2段143巷口石碑下。劉宇文即以其所有之Iphone7手機1
    支（內插門號0000000000號SIM卡1張，IMEI碼：0000000000
    00000號）與「阿軍」聯繫後，旋即依「阿軍」指示，於同
    日上午（起訴書誤載為下午）11時10分許，前往該處撿拾上
    開包包，為埋伏員警當場逮捕，並查扣上開包包（其內假鈔
    及真鈔均已發還予配合警方提供鈔票之金融機構人員張文瑄
    ）及上揭手機1支而未遂。
二、案經高麗芳訴由新北市政府警察局淡水分局報請臺灣士林地
    方檢察署檢察官偵查起訴。
    理  由
一、程序部分：按刑事訴訟法第273條之1規定除被告所犯為死刑
    、無期徒刑、最輕本刑為3年以上有期徒刑之罪、或高等法
    院管轄第一審案件者外，於準備程序進行中，被告先就被訴
    事實為有罪之陳述時，得告知被告簡式審判程序之旨，並聽
    取當事人、代理人、辯護人及輔佐人之意見後，裁定由受命
    法官獨任進行簡式審判程序。經查，本件被告劉宇文被訴本
    案，非前開不得進行簡式審判程序之案件，且經被告於準備
    程序時就被訴事實為有罪之陳述，經本院告知被告簡式審判
    程序之旨，聽取被告、檢察官之意見後，本院合議庭裁定由
    受命法官獨任依簡式審判程序進行審判，是本件之證據調查
    ，依刑事訴訟法第273條之2規定，不受同法第159條第1項、
    第161條之2、第161條之3、第163條之1及第164條至第170條
    規定之限制，合先敘明。
二、上開犯罪事實，業據被告於警詢、偵查、本院訊問及審理時
    坦承不諱（見偵卷第9至15、84至86頁、本院聲羈卷第32頁
    、本院卷第26、88、96至98頁），核與證人即告訴人高麗芳
    於警詢（起訴書證據清單誤載為偵查）之指訴相符（見偵卷
    第17至21頁），並有行車紀錄器翻拍照片2張、新北市政府
    警察局淡水分局搜索扣押筆錄及扣押物品目錄表、贓物認領
    保管單在卷可稽（見偵卷第11、29至34頁），復有被告所有
    供本案犯罪聯繫所用之手機1支扣案可證，足認被告前揭具
    任意性之自白核與事實相符，而屬可信。綜上所述，本件事
    證明確，被告犯行洵堪認定，應依法論科。
三、論罪科刑：
  ㈠按共同實行犯罪行為之人，在合同意思範圍以內，各自分擔
    犯罪行為之一部，相互利用他人之行為，以達其犯罪之目的
    者，即應對於全部所發生之結果，共同負責，不問犯罪動機
    起於何人，亦不必每一階段犯行，均經參與。又關於犯意聯
    絡，不限於事前有所協議，其於行為當時，基於相互之認識
    ，以共同犯罪之意思參與者，亦無礙於共同正犯之成立。且
    數共同正犯之間，原不以直接發生犯意聯絡者為限，即有間
    接之聯絡者，亦包括在內（最高法院28年上字第3110號判例
    、85年度台上字第6220號判決要旨參照）。查被告自承知悉
    所撿拾之包包內為被害人遭詐騙之贓款（見本院卷第26頁）
    ，仍依「阿軍」之指示，而參與撿拾該等款項之車手工作，
    業據本院認定如前，足認被告與「阿軍」係在其等合同意思
    範圍內，各自分擔犯罪行為之一部，並相互利用他人之行為
    ，以達遂行犯罪之目的。被告雖未必確知「阿軍」對告訴人
    實施詐騙之手法及分工細節，然其與「阿軍」所為均屬取得
    告訴人財物之全部犯罪計劃之一部分行為，相互利用，以共
    同達成不法所有之犯罪目的，未逾越合同意思之範圍，是縱
    被告非負責直接對告訴人施用詐術之工作，然因被告與「阿
    軍」對於本案詐欺取財犯行，有前述之犯意聯絡及行為分擔
    ，至為明確，自無礙於共同正犯之成立。
  ㈡被告自警詢、偵訊及本院審理時始終供稱：我自始至終僅有
    與「阿軍」聯繫，完全不知道另有其他人參與本案犯罪等情
    （見偵卷第9至15、84至86頁、本院卷第26、88、96至98頁
    。是被告僅係基於與「阿軍」詐欺取財之犯意聯絡，而前往
    撿取告訴人之贓款包裹，然詐欺取財方式甚多，依本案既存
    全卷事證，尚乏有何積極事證足以證明除被告及「阿軍」之
    外，尚有其他詐欺成員共同參與，亦乏足夠之積極證據證明
    被告確實知悉本案有其他第3人參與，無從證明被告知悉實
    施詐欺取財之人有3人以上，揆諸上開說明，依「罪證有疑
    ，利於被告」之原則，應為有利於被告之認定，僅認定被告
    所為係與「阿軍」共同為上開詐欺犯行。
  ㈢又按過去實務認為，行為人對犯特定犯罪所得之財物或利益
    作直接使用或消費之處分行為，或僅將自己犯罪所得財物交
    予其他共同正犯，祇屬犯罪後處分贓物之行為，非本條例所
    規範之洗錢行為，惟依洗錢防制法之新法規定，倘行為人意
    圖掩飾或隱匿特定犯罪所得來源，而將特定犯罪所得直接消
    費處分，甚或交予其他共同正犯，而由共同正犯以虛假交易
    外觀掩飾不法金流移動，即難認單純犯罪後處分贓物之行為
    ，應仍構成洗錢防制法第2條第1或2款之洗錢行為（最高法
    院108年度台上字第1744號判決意旨參照）。查：被告與「
    阿軍」對告訴人所為，構成刑法第339 條第3項、第1項之詐
    欺取財未遂罪，詳如後述，屬洗錢防制法第3條第2款所稱特
    定犯罪，而被告欲收取告訴人遭詐欺之款項，交付移轉予阿
    軍或其所指定之去向，以掩飾、隱匿該特定犯罪所得之來源
    、去向及所在，揆諸上開說明，自非單純犯罪後處分贓物之
    與罰後行為，而該當洗錢防制法第2條第2款所指之洗錢行為
    無訛。
  ㈣核被告所為，係犯刑法第339條第3項、第1項之詐欺取財未遂
    罪及洗錢防制法第14條第2項、第1項之一般洗錢未遂罪。被
    告雖已著手詐欺及洗錢行為之實行，惟尚未取得財物，為未
    遂犯，爰依刑法第25條第2項之規定減輕其刑。公訴意旨認
    被告所為，係犯刑法第339條之4第2項、第1項第2款之加重
    詐欺取財未遂罪，容有未洽，惟因起訴及本院認定之基本社
    會事實同一，爰依刑事訴訟法第300條規定，變更起訴法條
    。公訴意旨雖漏未敘及洗錢未遂罪名，然此部分犯罪事實，
    既已記載於起訴書犯罪事實欄，應認已經起訴，復經本院當
    庭告知被告此部分之罪名（見本院卷第25頁），已足保障被
    告之防禦權。又被告以一行為同時觸犯上開2罪名，屬想像
    競合犯，應依刑法第55條之規定，從一重論以洗錢未遂罪。
    又被告就本案洗錢犯行部分，於審理中自白犯行，爰依洗錢
    防制法第16條第2項規定減輕其刑，並遞減輕之。
  ㈤爰以行為人之責任為基礎，審酌被告前於109年2、3、4月間
    即曾因擔任詐騙集團車手案件經臺灣桃園地方檢察署偵查起
    訴及移送併辦，於109年4月16日起羈押至同年11月25日因具
    保釋放出所（該案嗣經臺灣桃園地方法院於110年1月29日以
    109年度金訴字第111、153號判處三人以上共同犯詐欺取財
    罪、一般洗錢罪共28罪等罪刑，尚未確定），有臺灣高等法
    院被告前案紀錄表1紙在卷可稽，竟於前案羈押釋放後未及2
    月之110年1月6日再為本案車手犯行，顯然毫未記取前案教
    訓，本案幸經告訴人及時發現遭詐，配合警方查緝，始未造
    成財產損害，惟念及被告犯後坦承犯行，犯後態度尚可，暨
    參酌其犯罪手段、動機、目的、被害人遭騙情節，及被告自
    承之智識程度、家庭、生活、經濟狀況等一切情狀（見本院
    卷第98至99頁），量處如主文所示之刑，並就罰金刑部分諭
    知易服勞役之折算標準。
四、沒收部分：按供犯罪所用、犯罪預備之物或犯罪所生之物，
    屬於犯罪行為人者，得沒收之，刑法第38條第2項前段定有
    明文。查：扣案IPHONE7手機1支（含上開門號SIM卡1張），
    為被告所有供本案犯行所用之物，業據被告供承在卷（見偵
    卷第11頁），爰依刑法第38條第2項前段之規定宣告沒收之
    。
據上論斷，應依刑事訴訟法第273條之1第1項、第299條第1項前
段、第300條，洗錢防制法第14條第1項、第2項、第16條第2項，
刑法第11條前段、第28條、第339條第3項、第1項、第25條第2項
、第55條、第42條第3項、第38條第2項前段，刑法施行法第1條
之1第1項，判決如主文。
本案經檢察官許恭仁提起公訴，檢察官許梨雯到庭執行職務。
中    華    民    國   110    年    3     月    30    日
                  刑事第八庭    法  官  蘇琬能
以上正本證明與原本無異。
如不服本判決應於收受送達後20日內向本院提出上訴書狀，並應
敘述具體理由；其未敘述上訴理由者，應於上訴期間屆滿後20日
內向本院補提理由書（須按他造當事人之人數附繕本），切勿逕
送上級法院。
                                書記官  羅以佳
中　　華　　民　　國　 110　　年　　3 　　月　　31　　日
附錄本案論罪科刑法條：
洗錢防制法第14條
有第二條各款所列洗錢行為者，處7年以下有期徒刑，併科新臺
幣5百萬元以下罰金。
前項之未遂犯罰之。
前二項情形，不得科以超過其特定犯罪所定最重本刑之刑。
中華民國刑法第339條
（普通詐欺罪）
意圖為自己或第三人不法之所有，以詐術使人將本人或第三人之
物交付者，處5年以下有期徒刑、拘役或科或併科50萬元以下罰
金。
以前項方法得財產上不法之利益或使第三人得之者，亦同。
前二項之未遂犯罰之。